【裁判字號】    92,交上訴,420
【裁判日期】    920529
【裁判案由】    公共危險
【裁判全文】
臺灣高等法院臺南分院刑事判決              九十二年度交上訴字第四二號  Ｇ
      上  訴  人
      即  被  告  乙  ○  ○
右上訴人因公共危險案件，不服中華民國九十二年三月廿六日臺灣嘉義地方法院九十
二年度交訴字第十五號第一審判決（起訴案號：臺灣嘉義地方法院檢察署九十二年度
偵字第七七六號），提起上訴，本院判決如左：
      主      文
上訴駁回。
      事      實
一、乙○○曾因違反麻醉藥品管理條例案件，於民國（下同）八十一年三月十日，為
    台灣嘉義地方法院，以八十一年度訴字第二○號案件，判處有期徒刑五年五月，
    上訴至本院後，經本院於八十一年六月十日，以八十一年度上訴字第九七一號駁
    回上訴確定。嗣經發監執行，至八十三年三月十四日假釋出獄。乙○○復因妨害
    風化案件，經本院於八十六年八月十五日，以八十六年度上訴字第三七一號案件
    ，判處有期徒刑五月確定，而撤銷假釋，二案接續執行，迄八十九年三月廿二日
    縮刑假釋出獄。迨於九十年六月廿六日假釋期滿，執行完畢。
二、詎乙○○竟不知惕勵，明知未考領汽車駕照，而於九十一年十一月廿六日晚上八
    時卅分許，駕駛ＲＬ—○五六八號小客車，沿嘉義市○○○路，由南往北行駛，
    途經嘉義市○○○路與光華路交岔路口，當時天候晴、夜間有照明、速限每小時
    五○公里、市區道路乾燥無缺陷、無障礙物、視距良好、行車管制號誌正常。適
    甲○○駕駛ＹＫＥ─三三五號重機車，沿嘉義市○○路東往西駛至，兩車發生碰
    撞，即甲○○機車頭與乙○○小客車右後車門，發生撞擊，使甲○○人車倒地，
    致甲○○受有骨盆骨折傷害（過失傷害部分，未據告訴）。乙○○明知汽車駕駛
    人，駕車肇事，致人受傷，應即採取救護或其他必要措施，及向警察機關報告，
    不得駛離，惟乙○○為圖脫免責任，竟未採取任何救護或其他必要措施，復未向
    任何警察機關報告，即駕車逃離現場。嗣經不詳姓名路人，記下乙○○汽車車號
    ，報警處理，而查獲上情。
三、案經嘉義市警察局第二分局報請臺灣嘉義地方法院檢察署檢察官聲請簡易處刑，
    經台灣嘉義地方法院簡易庭簽移該院刑事普通庭，以通常程序審理。
      理      由
一、訊據上訴人即被告乙○○供承於右述時地，駕駛ＲＬ—○五六八號小客車，行經
    肇事地點等情，然否認有右述肇事致人受傷逃逸犯行，辯稱：當時伊不知有發生
    車禍，係後來警察打電話到伊家，伊才知道，又事故現場，人車眾多，伊不可能
    在撞人後逃逸云云。惟查：
  (一)被告無照駕車，行經肇事地點，當時天候晴、夜間有照明、速限每小時五○公里
    、市區道路乾燥無缺陷、無障礙物、視距良好、行車管制號誌正常，與被害人甲
    ○○機車，發生車禍，即機車頭與汽車右後車門，發生撞擊，使甲○○人車倒地
    ，甲○○受有骨盆骨折傷害，機車車頭與小汽車右後車門，均受有凹損，事故現
    場留有機車倒地刮痕一‧二公尺。然被告竟未下車查看，即直接離去。又被告於
    事故翌日，即將汽車送修，修護其汽車右後車門凹損部份等情，已據被告於原審
    供認（詳原審卷十六頁），核與被害人甲○○於警偵訊時所述情節相符（詳警卷
    二至三頁，偵查卷十頁背面），復經汽車修護廠老闆葉唐良於警訊供明在卷（詳
    原審卷八頁及背面）。此外復有嘉義市陽明醫院診斷證明書、道路交通事故調查
    報告表及事故現場圖、舉發違反道路交通管理事件通知單及現場照片八張附卷可
    憑（詳警卷七至十二頁），堪信為真。至被害人甲○○於警偵訊時供稱，其機車
    係與汽車「右前車門」，發生碰撞，被告當時闖紅燈云云。然與被告及證人葉唐
    良供述不合，亦查無證據，可認為真，均非可採。
  (二)次查被告於警訊自承：事故發生後，伊沒停車查看，而離開現場，係因當時伊以
    為與對方，僅是輕微碰撞而已，另當時伊車內，正播放音樂，故伊不以為意，始
    未下車查看等語（詳警卷一頁背面）。被告上開警訊供述，經原審勘驗錄音內容
    ，播放結果，該筆錄記載與錄音內容相同，且採一問一答，全程連續錄音。又依
    被告於警訊錄音，被告肇事當時，顯係已感覺與被害人甲○○機車，確發生碰撞
    ，有勘驗筆錄在卷可憑（詳原審卷十六頁）。故被告辯稱，事故當時，伊不知發
    生車禍，顯屬卸責之詞，委無可採。
  (三)此外，被害人甲○○於警偵訊供稱：肇事當時，我騎機車，沿嘉義市○○路，駛
    至肇事路口，機車前輪快到路口中心時，被告汽車從我左側，沿嘉義市○○○路
    ，由南向北衝來，汽車遶到我機車前頭，致我機車頭，與汽車右側車身碰撞，使
    我人車倒地，受傷後我為路人扶到路旁，被告隨即駕車離開等語（詳警卷二至三
    頁，偵查卷十頁背面）。另徵諸本件肇事兩車輛，碰撞部位，係機車頭與汽車右
    後車門碰撞，肇事後被害人甲○○人車倒地，受有骨盆骨折傷害，而事故現場留
    有機車刮地痕達一‧二公尺。顯見本件肇事時，兩車撞擊力道，甚為猛烈。被告
    稱其不知發生車禍，要與經驗法則有違。再者被告未考領汽車駕照，卻駕駛汽車
    ，復於事故翌日，即將其汽車右後車門凹損送修，而未報警處理等情，更可以見
    ，被告係意圖掩飾無照駕駛及肇事致人受傷之犯行甚明。
  (四)綜上各情，本件被告肇事當時，應已知悉發生車禍，甚為灼然。又刑法對於行為
    處罰，原則上須具備構成要件該當性、違法性與有責性等不法內涵及罪責內涵，
    惟刑法例外對某些行為之處罰，在立法政策上，基於國家刑罰手段比例原則之考
    量，除行為須具備構成要件該當的違法有責性外，尚須存在其他不法與罪責以外
    的實體條件，始加以處罰，刑法學稱此不法與罪責之構成要件該當以外的實體處
    罰條件，為客觀處罰條件。由於刑法之客觀處罰條件，係屬在刑法不法與罪責以
    外的處罰條件，故在犯罪判斷上，該項實體條件，只要客觀存在，即為已足。至
    行為人主觀上有無認識或預見，則在所不問。即在行為中或行為後，只要客觀上
    存在此等可罰性條件，則行為人之行為即屬可罰，要不影響行為可罰性之成立。
    本件被告既已知悉駕車與人發生車禍。其肇事結果，復對被害人造成受傷，則被
    告所為自已該當刑法第一百八十五條之四肇事致人受傷逃逸罪。至本件肇事時，
    事故現場，人車是否眾多，與被告駕車肇事傷人逃逸，無必然關係。被告所辯，
    要非可採。本件事證明確，被告駕車肇事，致人受傷後逃逸犯行，堪以認定。
二、核被告所為，係犯刑法第一百八十五條之四肇事致人受傷逃逸罪。又被告因違反
    麻醉藥品管理條例案件，於八十一年三月十日，為台灣嘉義地方法院以八十一年
    度訴字第二○號案件，判處有期徒刑五年五月，經本院於八十一年六月十日，以
    八十一年度上訴字第九七一號駁回上訴確定。嗣經發監執行，至八十三年三月十
    四日假釋出獄。乙○○復因妨害風化案件，經本院於八十六年八月十五日，以八
    十六年度上訴字第三七一號案件，判處有期徒刑五月確定，而撤銷假釋，二案接
    續執行，迄八十九年三月廿二日縮刑假釋出獄。於九十年六月廿六日假釋期滿，
    執行完畢，有台灣高等法院被告全國前案紀錄表在卷可參。被告於有期徒刑執行
    完畢後，五年內，再犯本件有期徒刑以上之刑之罪，為累犯，應依刑法第四十七
    條規定，加重其刑。
三、原審以被告罪證明確，因予適用刑法第一百八十五條之四、第四十七條，併審酌
    被告一再觸犯刑罰，素行不良，且係無照駕車肇事致人受傷後逃逸，被告犯後雖
    已與甲○○達成和解（詳偵查卷十二頁），然犯後均未坦承犯行等一切情狀，量
    處有期徒刑十月，以資懲儆。本院經核原判決，認事用法，均無不當，量刑亦稱
    妥適。被告上訴意旨，否認犯罪，依上所述，為無理由，應予駁回。
據上論斷，應依刑事訴訟法第三百六十八條，判決如主文。
本案經檢察官楊治宇到庭執行職務。
中    華    民    國      九十二      年      五      月      廿九      日
                                  臺灣高等法院臺南分院刑事第七庭
                                      審判長法官  蔡    崇    義
                                            法官  許    進    國
                                            法官  董    武    全
右正本證明與原本無異。
如不服本判決，應於判決送達後十日內向本院提出上訴狀，其未敘述理由者並應於提
出上訴狀後十日內向本院補提理由書（應附繕本)。
                                      法院書記官  黃    全    忠
中    華    民    國      九十二      年      六      月      三        日
附錄法條：
刑法第一百八十五條之四：
駕駛動力交通工具肇事，致人死傷而逃逸者，處六月以上五年以下有期徒刑。


司法院資訊處製作；財團法人民間司法改革基金會備份。
